臺灣宜蘭地方法院刑事判決　　　　　　　 94年度易字第104號
　　公　訴　人　臺灣宜蘭地方法院檢察署檢察官
　　被　　　告　甲○○
　　　　　　　　　　　　　15.
上列被告因竊盜案件，經檢察官提起公訴（94年度偵緝字第27號）
，本院判決如下：
    主  文
甲○○共同連續意圖為自己不法之所有，而侵占業務上所持有之
物，累犯，處有期徒刑捌月。
    事  實
一、甲○○曾因詐欺案件，經臺灣臺北地方法院86年自字第1135
    號判處有期徒刑3月確定，並於88年2 月26日執行完畢，仍不
    知悔改，92年7 月間，其在鵬泰工業股份有限公司（下稱鵬
    泰公司）承包之宜蘭縣冬山鄉○○○○○路頭蘇段516 標工
    地工作，范秉枝（業務侵占犯行，業經判決確定）則係鵬泰
    公司僱用在該工地擔任工地管理員，並負責現場工地器械及
    人員管理，為從事業務之人，嗣范秉枝得知甲○○因久未領
    得工錢，經濟窘困三餐不濟甚為同情，竟與甲○○基於共同
    意圖為甲○○不法所有之概括犯意，由范秉枝將工地吊車與
    拖板車鑰匙交予甲○○後，由甲○○將范秉枝業務上持有之
    鵬泰公司所有鋼板於不詳時間載離工地並售予年籍姓名不詳
    之人，所得款項新臺幣（下同）三萬餘元則均由甲○○用以
    支付房租及家庭生活開銷。嗣甲○○因出售鋼板所得款項仍
    不足繳付租金，約一星期後，甲○○與范秉枝遂再承前為甲
    ○○不法所有之犯意，再以由范秉枝交付吊車及拖板車鑰匙
    予甲○○之相同手法，由甲○○將范秉枝業務上持有之鵬泰
    公司所有鋼板載離工地再出售年籍姓名不詳之人，得款三萬
    餘元，前後約計售出范秉枝之業務上持有之鵬泰公司所有鋼
    板32片。嗣於92年8 月23日13時許，鵬泰公司法定代理人乙
    ○○在宜蘭縣壯圍鄉○○路○ 段83號前空地發現鵬泰公司所
    有之鋼板14片，始報警循線查獲。
二、案經宜蘭縣警察局羅東分局報告臺灣宜蘭地方法院檢察署檢
    察官偵查起訴。
    理  由
一、上揭事實，業據被告供承不諱，核與證人乙○○、潘胤竹及
    林松枝證述情節相符。事證明確，被告犯行洵足認定，應予
    依法論科。
二、按因身分或其他特定關係之罪，其共同實施或教唆幫助者，
    雖無特定關係仍以共犯論，刑法第三十一條第一項定有明文
    。查，范秉枝於九十二年七月間，係擔任宜蘭縣冬山鄉○○
    ○○○路頭蘇段五一六標鵬泰公司工地管理員，負責現場工
    地器械及人員之管理，為從事業務之人，業據其證述在卷，
    核與證人鵬泰公司法定代理人乙○○證述相符，是被告甲○
    ○雖非鵬泰公司雇用從事管理鋼板業務之人，但其與從事業
    務之人之范秉枝間具有共同犯意聯絡與行為分擔，由其將范
    秉枝業務上持有交予之鋼板出售，揆諸上開法條規定，其應
    與范秉枝論以刑法第三百三十六條第二項業務侵占罪之共同
    正犯。被告甲○○先後二次犯行，時間緊接，觸犯構成要件
    相同之罪，顯係出於概括犯意反覆為之，應依刑法第五十六
    條連續犯之規定論以一罪並加重其刑。又被告有如事實欄所
    示之前科，於88年2 月26日執行完畢，有台灣高等法院被告
    前案紀錄表可憑，其於五年內再犯有期徒刑以上之本罪，為
    累犯，應依法遞加重其刑。爰審酌被告犯罪之動機、目的、
    手段，犯罪所生之損害，及犯罪後態度等一切情狀，量處如
    主文所示之刑。
三、按「刑事訴訟法第300 條所定科刑之判決，得就起訴之犯罪
    事實，變更檢察官所引應適用之法條，係指法院於不妨害事
    實同一之範圍內，得自由認定事實適用法律而言。而事實是
    否同一，應視檢察官請求確定其具有侵害性之基本社會事實
    是否同一而定，並以犯罪構成要件有無罪質上之共通性為具
    體判斷之標準。查本件檢察官對被告以竊盜罪提起公訴，而
    原判決變更檢察官起訴之法條，改判論處業務上侵占罪刑，
    核其變更法條前後兩罪之侵害財產法益、侵害之時、地及被
    害主體，均無差異，抑且其具有意圖為自己不法之所有之主
    觀犯意及侵害他人之物為犯罪客體之構成要件，並有罪質上
    之共通性，尚未逾越檢察官請求確定具有侵害性基本社會事
    實同一性之範圍（88年度台非字第350號判決參照）」、「
　　按刑事訴訟法第300條所謂變更起訴法條，係指在不擴張及
  　減縮單一法益及同一被害客體之原訴之原則下，法院得就有
    罪判決，於不妨害基本社會事實之範圍內，得自由認定事實
    ，變更檢察官所引應適用之法條而言。例如竊盜、侵占、詐
    欺取財三罪，其基本社會事實同為意圖為自己或第三人不法
    之所有，以和平手段取得他人之財物，侵害他人之財產法益
    。因之，檢察官如係以上述三種罪名中之任一罪名起訴，法
    院依其調查證據審理結果，就被告侵害單一法益之同一被害
    客體（即事實同一），如認被告犯罪手段有異於起訴書所認
    定者（例如起訴書認定被告係施用詐術取得系爭財物，法院
    認定係以竊取方法而取得系爭財物），即得變更起訴法條之
    罪名為其餘兩罪中之另一罪名是（81年台非字第423號）」
    ，本件公訴意旨雖認被告范秉枝涉犯刑法第320條第1項之竊
　　盜罪嫌，然已經檢察官於本院審理時當庭變更起訴法條為刑
    法第336條第2項之業務侵占罪嫌，揆諸上揭判決意旨，於法
    核無不合，附此敘明。
據上論斷，應依刑事訴訟法第二百九十九條第一項前段，刑法第
三十一條第一項、第二十八條、第五十六條、第三百三十六條第
二項、第四十七條，罰金罰鍰提高標準條例第一條前段，判決如
主文。
本案經檢察官賴慶祥到庭執行職務
中　　華　　民　　國　　94　　年　　10 　月　　12　　日
                  臺灣宜蘭地方法院刑事第三庭
                      審判長法  官  黃  永  勝
                            法  官  陳  嘉  年
                            法  官  林  楨  森
以上正本證明與原本無異。
如不服本判決，應於判決送達後10日內，向本院提出上訴狀。（
應附繕本）
                            書記官  謝  佩  欣
中　　華　　民　　國　　94　　年　　10　　月　　13　　日
附錄本案論罪科刑法條全文：
中華民國刑法第三百三十六條第二項
對於業務上所持有之物，犯前條第一項之罪者，處六月以上五年
以下有期徒刑，得併科三千元以下罰金。
